【裁判字號】    88,上訴,4574
【裁判日期】    890229
【裁判案由】    偽造有價證券等
【裁判全文】
臺灣高等法院刑事判決                          八十八年度上訴字第四五七四號
    上訴人  即
    被      告  乙○○
    指定辯護人  本院甲○辯護人
右上訴人即被告因偽造有價證券等案件，不服臺灣台北地方法院八十八年度訴緝字第
二０五號，中華民國八十八年十月三十日第一審判決（起訴案號：臺灣台北地方法院
檢察署八十八年度偵緝字第一五一號）提起上訴，本院判決如左：
  主  文
上訴駁回。
  事  實
一、乙○○前因於民國八十五年初，以一日新台幣（下同）二千元之代價僱用丙○○
    在台北市○○○路從事裝璜之工程，於丙○○依約完工後，因工程款之尾款無法
    收取，而未依約支付剩餘工資二萬元予丙○○。嗣於同年七月二十八日，丙○○
    巧遇乙○○後，乙○○竟意圖供行使之用，於桃園地區不詳地點，接續偽造其兄
    「呂瑞金」之署名各一枚於其上而簽發「呂瑞金」名義、金額均為一萬元、發票
    日均為八十五年七月二十八日、到期日分別為八十五年八月三十日、八十五年九
    月三日之本票兩紙，交予丙○○作為償付工資之用，足生損害於呂瑞金及有價証
    券之流通性。嗣丙○○追索無門，始知受騙。
二、案經丙○○訴請台灣台北地方法院檢察署檢察官偵查起訴。
  理  由
一、訊據被告乙○○坦承偽造其兄呂瑞金署名而簽發本票，，且因不欲打擾其兄，迄
    未知會其兄呂瑞金冒其名簽發本票，核與告訴人丙○○指訴情節相符，並有被告
    偽造之本票影本二紙在卷可稽。罪証明確，被告犯行堪以認定。
二、核被告所為，係犯刑法第二百零一條第一項之偽造有價証券罪，其偽造署名於本
    票上係偽造有價証券之部分行為，其行使偽造有價証券之低度行為，均為偽造有
    價証券之行為所吸收，不另論罪，僅論以偽造有價証券罪。其接續偽造二張本票
    係基於一個犯意而接續為之，為接續犯，應屬單純一罪。原審適用上開法條暨審
    酌被告係因受債款所迫而偽造本票，圖為暫解免債務，所為實係一時情急失慮而
    致，且偽填之面額合計僅二萬元，事後亦坦承犯行，頗具悔意，衡其犯罪情狀，
    情輕法重，填足憫恕，量處法定最低刑度猶嫌過重，依刑法第五十九條減輕其刑
    後，並斟酌其犯罪動機、品行、手段等一切情狀，量處有期徒刑一年六月，並就
    偽造之發票人「呂瑞金」、金額各一萬元、發票日均八十五年七月二十八日之本
    票二紙，依刑法第二百零五條宣告沒收，其認事用法均無違誤。被告上訴指摘原
    審量刑過重，為無理由，應予駁回。
三、公訴意旨另以：被告乙○○基於意圖為自己不法利益之犯意，明知其已無支付能
    力，竟仍僱用丙○○於民國八十五年初在台北市○○○路從事裝璜之工程，詎丙
    ○○依約完工後，乙○○即拒發工資二萬元予丙○○，並即失去連絡，因認被告
    有詐欺罪嫌云云。惟訊據被告堅決否認有詐欺犯行，辯稱已支付五千元予告訴人
    ，係因工程尾款未收取，始無法依約支付工資予告訴人，其於僱用告訴人時即係
    欲以將來收取之工程款支付工資，並無詐欺之犯意，事後曾找過告訴人，因告訴
    人業已遷移，故無解決債務等語。按刑法第三百三十九條第一項之詐欺罪，須行
    為人施用詐術，致他人陷於錯誤而為財物之交付始可，如行為人並未施用詐術，
    或其所用不能認係詐術，亦不致使人陷於錯誤，即均與該條之構成要件有間（最
    高法院四十六年度台上字第二六０號判例參照）。經查，被告僱用告訴人確係於
    愛國東路從事裝璜之工程，業據告訴人証述明確，故被告所辯其僱用告訴人時係
    欲以將來收取之工程款用以支付，即非虛妄，應堪採信，足見被告並無詐欺犯意
    ，至為灼然。是此部分純屬民事債務糾葛，應循民事途徑解決，與詐欺罪之構成
    要件尚屬有間。此外復查無被告有何詐欺情事，尚難僅以被告未依約支付工資即
    推論被告有詐欺犯行。此部分不能証明被告犯罪，原應為無罪之諭知，惟公訴意
    旨認此部分與前開有罪部分有牽連犯之裁判上一罪關係，故不另為無罪之諭知，
    附此敘明。
據上論斷，應依刑事訴訟法第三百六十八條，判決如主文。
本案經檢察官郭弘佑到庭執行職務。
中      華      民      國    八十九    年      二      月    二十九    日
                              臺灣高等法院刑事第十三庭
                                  審判長法  官  常  尚  信
                                        法  官  周  占  春
                                        法  官  盧  彥  如
右正本證明與原本無異。
如不服本判決應於收受送達後十日內向本院提出上訴書狀，其未敘述上訴之理由者並
得於提起上訴後十日內向本院補提理由書（均須按他造當事人之人數附繕本）。
                        書記官  蘇  文  正
中      華      民      國    八十九    年      三      月      二      日
附錄：本案論罪科刑法條全文
刑法第二百零一條第一項：
意圖供行使之用，而偽造、變造公債票，公司股票或其他有價證券者，處三年以上十
年以下有期徒刑，得併科三千元以下罰金。


司法院資訊處製作；財團法人民間司法改革基金會備份。
